最　高　行　政　法　院　判　決
　　　　　　　　　　　　　94年度判字第00281號
上　訴　人　甲○○
被 上訴 人　臺北縣政府稅捐稽徵處（原臺北縣稅捐稽徵處）
代　表　人　郭豐鈐
上列當事人間因土地增值稅事件，上訴人對於中華民國91年11月
26日臺北高等行政法院90年度訴字第6622號判決，提起上訴，本
院判決如下：
　　主  文
上訴駁回。
上訴審訴訟費用由上訴人負擔。
　　理  由
一、本件上訴人於民國88年1月14日出售其共有坐落臺北縣新莊
    市○○段238地號土地之應有部分四十二分之一，申報前次
    （即83年6月）移轉現值為每平方公尺新臺幣（下同）75,00
    0元，經被上訴人核定土地增值稅額為15,421元。嗣被上訴
    人查知系爭土地曾於85年3月5日與同段240、242及246地號
    土地合併，合併後之前次移轉現值統一基期為83年6月每平
    方公尺41,311元，乃變更核定補徵上訴人差額土地增值稅計
    210,612元。上訴人不服，循序提起行政訴訟。
二、上訴人於原審主張：系爭土地合併前原地價高低不平，立德
    段246地號為83年6月申報現值75,000元，其餘地號申報現值
    為76年11月12,000元。經臺北縣新莊地政事務所（下稱新莊
    地政所）重新分算平均地價為83年6月每平方公尺41,311元
    。是合併後，高現值土地已受損，爾後出售土地，如以之核
    算增值稅，則原高現值土地豈非再蒙其害。且246地號高於
    平均地價所釋出之現值，為240、242地號所吸收，所生增值
    稅已繳納完畢。上訴人本次移轉應有部分四十二分之一（即
    面積為14.15平方公尺）予國居建設有限公司（下稱國居公
    司），應以其83年6月29日取得立德段246地號土地面積43.
    28平方公尺之移轉現值每平方公尺75,000元計算，因246地
    號後來雖併入238地號，但其以每平方公尺75,000元地價，
    取得之面積出售14.15平方公尺後，仍有剩餘29.13平方公尺
    ，未超過購入時之面積，應以合併前立德段246地號土地於
    83年6月29日購入時之前次移轉現值，作為本案之前次移轉
    現值。至平均地權條例施行細則第24條及內政部77年12月15
    日台內地字第661155號函釋均屬行政命令，與稅法規定不合
    ，應屬無效。為此，訴請撤銷再訴願決定、訴願決定、復查
    決定及原處分。
三、被上訴人則以：系爭土地係於85年3月5日與同段240地號、
    242地號及246地號合併，其合併前之前次移轉現值除246地
    號為83年6月每平方公尺75,000元，其餘地號皆為76年11月
    每平方公尺12,000元。惟原地價業經新莊地政所依平均地權
    條例施行細則第24條規定重新分算，合併後全部土地之前次
    移轉現值已統一基期至83年6月每平方公尺41,311元。被上
    訴人據此核算土地增值稅，予以補徵土地增值稅差額210,61
    2元，要無違誤等語，資為抗辯。
四、原審斟酌全辯論意旨及調查證據結果，以：按「已規定地價
    之土地合併時，其合併後土地之原規定地價或前次移轉申報
    現值、最近一次申報地價及當期公告土地現值，應與合併前
    各宗土地地價總和相等。」平均地權條例施行細則第24條第
    1項定有明文。又「．．．土地合併時，其原有之數個原規
    定地價或前次移轉現值應以最近一次地價年月為基期，按物
    價指數調整改算為同一基期之單一地價。」亦經內政部77年
    12月15日臺內地字第661155號函釋有案，並定有土地合併改
    算地價原則供地政單位使用。本件上訴人所有系爭土地係其
    與案外人張美嬌、黃茂淵、蘇惠嬌等人於85年2月8日以將23
    8地號與同段240地號、242地號及246地號合併為原因，向新
    莊地政所申請複丈，經該所將其合併為238地號之複丈結果
    通知上訴人與案外人等4人，上訴人等遂於85年3月5日向新
    莊地政所申請為合併登記。其合併前之前次移轉現值除246
    地號為83年6月每平方公尺75,000元，其餘地號皆為76年11
    月每平方公尺12,000元，惟原地價業經新莊地政所依平均地
    權條例施行細則第24條規定重新分算，合併後全部土地之前
    次移轉現值已統一基期為83年6月每平方公尺41,311元，並
    將地價改算通知書通知上訴人等四人，登記於土地登記簿。
    因此，在土地合併後，已不再有240地號、242地號及246地
    號存在，上訴人於合併後出售部分應有部分，係為合併後之
    238地號之部分。又關於其合併後之前次移轉現值既經新莊
    地政所重新改算，統一基期為83年6月每平方公尺41,311元
    ，上訴人對該結果，亦未表示不服，則新莊地政所之改算結
    果，合併後之前次移轉現值處分已確定，亦即嗣後移轉時，
    即應以該每平方公尺41,311元為據。被上訴人雖於本件初次
    核定時，誤依上訴人之土地增值稅申報書所載前次移轉現值
    每平方公尺75,000元核算應繳納土地增值稅款，惟依稅捐稽
    徵法第21條第2項規定「在核課期間內經另發現應徵之稅捐
    者，仍應依法補徵」，則被上訴人於發現後，予以補徵土地
    增值稅差額210,612元，要無違誤。另按「依憲法第23條之
    規定，國家對於人民之自由及權利有所限制，固應以法律定
    之。惟法律對於有關人民權利義務之事項，不能鉅細靡遺，
    一律加以規定，其屬於細節性、技術性者，法律自得授權主
    管機關以命令定之，俾便法律之實施。行政機關基於此種授
    權發布之命令，其內容未逾越授權範圍，並符合授權之目的
    者，自為憲法之所許。」有司法院釋字第360號解釋可參。
    本件平均地權條例第86條規定本條例施行細則，由行政院定
    之，則該施行細則自屬立法機關授權行政機關訂定之法規命
    令。其第24條規定，係就合併後土地之「最近一次申報地價
    及當期公告土地現值」應如何計算之細節性規定，與平均地
    權條例或土地法關於規定地價之規定，並無違背，其內容未
    逾越授權範圍，且符合授權之目的。另前開內政部77年12月
    15日台內地字第661155號函釋，亦與相關法令規定無違，均
    不生上訴人所指違背法令無效之問題。從而，本件原處分尚
    無違誤，再訴願決定、訴願決定予以維持，俱無不合等為其
    判斷之基礎，並說明其證據之取捨，而以上訴人之訴為無理
    由，予以駁回。
五、原判決經核於法無違。按土地合併後，合併前之各地號業已
    不存在，如各筆之前次移轉現值或當期公告土地現值不同，
    自應調整改算為同一基期之單一地價，如仍維持原各筆之現
    值，則與未合併無異，是平均地權條例施行細則第24條第1
    項及內政部77年12月15日臺內地字第661155號函釋，應改算
    同一基期之單一地價，係合併土地所需，且其合併後土地之
    原規定地價或前次移轉申報現值、最近一次申報地價及當期
    公告土地現值，既規定應與合併前各宗土地地價總和相等，
    即無損於合併之土地所有權人之權益，上開規定尚難謂違反
    憲法第19條、第23條規定。又查系爭土地係由原238、240、
    242、246地號合併而來，上訴人於各筆土地原各有應有部分
    六分之一，合併為系爭238地號後（見原處分卷地價改算通
    知書），其應有部分仍為六分之一。依民法第818條規定，
    上訴人合併後所享有之應有部分，係於合併後之238地號全
    部之應有部分。上訴人出售合併後238地號其部分應有部分
    四十二分之一，所出售者，係合併後238地號全部之應有部
    分，並非特定位置，亦即所出售者為原238、240、242、246
    地號全部之應有部分各四十二分之一，非限於246地號範圍
    ，是所出售之土地前次移轉現值，固含246地號之75,000元
    ，亦含原238、240、242地號之12,000元，均分算其平均地
    價為41,311元，是所增值之價額應為本次移轉時現值與41,3
    11元之差額，而非與75,000元之差額。原處分以41,311元為
    前次移轉現值，核課上訴人土地增值稅，並無違反土地增值
    稅之徵收目的或租稅法定主義，與司法院釋字第420號解釋
    無牴觸。上訴人主張其出售之土地未逾原246地號應有部分
    換算之面積，所增值者僅本次移轉時現值與246地號前次移
    轉現值75,000元之差額等云，尚無可採，其上訴為無理由，
    應予駁回。
六、依行政訴訟法第255條第1項、第98條第3項前段，判決如主
    文。
中    華    民    國    94    年    2     月   24     日
                  第一庭審判長法  官　黃　綠　星
                              法  官  陳  秀  美
                              法  官　蔡　進　田
                              法  官　黃　璽　君
                              法  官　廖　宏　明
以  上  正  本  證  明  與  原  本  無  異
中    華    民    國    94    年    2    月    25     日
　　　　　　　　　　　　　　　書記官　邱　彰　德
